臺灣臺中地方法院民事裁定
111年度抗字第286號
抗  告  人  王宗賜  




相  對  人  藍台祥  


上列當事人間因本票裁定事件，抗告人對於民國111年11月2日本
院民事庭司法事務官所為111年度司票字第6930號裁定提起抗告
，本院合議庭裁定如下：
    主    文
抗告駁回。
抗告程序費用新臺幣壹仟元由抗告人負擔。
    理    由
一、抗告意旨略以：相對人所執有抗告人簽發如附表所示之本票
    （下稱系爭本票）已超過3年時效，依最高法院88年度台抗
    字第147號、94年度台抗字第308號裁定意旨，法院自應就時
    效抗辯有無理由為審查，是原裁定准予強制執行即有不當，
    爰依法提起抗告，請求廢棄原裁定等語　
二、按執票人向本票發票人行使追索權時，得聲請法院裁定後強
    制執行，票據法第123條定有明文。又本票執票人依上開法
    條規定，聲請法院裁定許可對發票人強制執行，係屬非訟事
    件，此項聲請之裁定及抗告法院之裁定，僅依非訟事件程序
    ，以審查強制執行許可與否，並無確定實體上法律關係存否
    之效力，法院僅就本票形式上之要件是否具備予以審查，即
    為已足，至於當事人間實體上之爭執，應循訴訟程序以資解
    決，殊不容於裁定程序中為此爭執（最高法院56年台抗字第
    714 號、57年台抗字第76號裁定意旨參照）。次按本票准許
    強制執行之裁定，屬非訟事件裁定，為裁定之法院僅就本票
    為形式上審查，關於本票之票款請求權有無罹於時效而消滅
    之事項，因涉及請求權時效有無中斷、如何計算等事實而待
    調查認定，並非單由票面外觀之形式上記載即得判斷，是此
    時效消滅之抗辯應屬實體上法律關係之抗辯，應非裁定法院
    所得審酌之事項。又非訟事件之裁定，得不經言詞辯論，抗
    告人提出時效抗辯，相對人或亦有時效中斷事由而不及主張
    ，有礙其防禦之實施，故抗告法院不得審酌其時效抗辯，系
    爭本票上必要記載事項如已具備，其付款期限並已屆至者，
    則法院裁定准予強制執行，即無不當，抗告法院應裁定駁回
    抗告（臺灣高等法院暨所屬法院99年法律座談會民事類提案
    第14號之研討結果、臺灣高等法院96年度非抗字第51號、98
    年度抗字第1670號、99年度非抗字第6號裁定要旨參照）。
三、經查：相對人主張其執有抗告人所簽發免除作成拒絕證書之
    系爭本票，詎經提示未獲付款，爰依票據法第123條規定聲
    請裁定許可強制執行等情，已據其提出本票2張為證（原本
    已發還，影本附卷），且核本票形式要件並無不符，其發票
    人欄有抗告人之簽名及指印，形式上抗告人為發票人，原裁
    定予以准許，並無不合。至抗告意旨所指系爭本票請求權已
    罹於3年時效而消滅等情，依前揭規定及說明，仍屬實體事
    項之爭執，尚非於本件非訟事件程序所得審究，抗告人就此
    實體上爭執事項，應依訴訟程序另謀解決。從而，本件抗告
    為無理由，應予駁回。
四、按對於非訟事件，依法應由關係人負擔費用者，法院裁定命
    關係人負擔時，應一併確定其數額，非訟事件法第24條第1
    項定有明文，爰依法確定本件抗告程序費用額如主文第2項
    所示，由抗告人負擔。
五、據上論結，本件抗告為無理由，依非訟事件法第46條、第21
    條第2項、第24條第1項，民事訴訟法第495條之1第1項、第4
    49條第1項、第95條、第78條，裁定如主文。
中　　華　　民　　國　　111 　年　　11　　月　　24　　日
              民事第四庭  審判長  法  官  吳國聖
                                  法  官  吳金玫
                                  法  官  蔡家瑜
以上正本係照原本作成。
不得再抗告。
中　　華　　民　　國　　111 　年　　11　　月　　24　　日
                                  書記官  陳科維
附表：（時間：民國；金額：新臺幣）
編號    發票日 票面金額    到期日 票據號碼 1 86年11月10日 20萬元 86年12月10日 TH0000000 2 86年11月25日 10萬元 86年12月24日 TH0000000